臺灣高雄地方法院民事判決　　　　　　 109年度勞簡字第26號
原　　　告　張禾薰　

被　　　告　葉國一　
訴訟代理人　洪千琪律師
　　　　　　蔡玉燕律師
上列當事人間請求給付業績獎金等事件，本院於民國109年12月
17日言詞辯論終結，判決如下：
    主  文
被告應給付原告新臺幣玖萬貳仟零肆拾叁元，及自民國一○九年
一月二十一日起至清償日止，按年息百分之五計算之利息。
原告其餘之訴駁回。
訴訟費用（除減縮部分外）由被告負擔百分之三十九，餘由原告
負擔。
本判決原告勝訴部分得假執行。但被告如以新臺幣玖萬貳仟零肆
拾叁元為原告預供擔保，得免為假執行。
    事實及理由
一、按訴狀送達後，原告不得將原訴變更或追加他訴，但擴張或
    減縮應受判決事項之聲明者，不在此限，民事訴訟法第255
    條第1項第3款定有明文。原告起訴時原請求被告給付新臺幣
    （下同）264,655元（含業績獎金164,655元、慰撫金10萬元
    ）及其利息；嗣於109年10月22日審理時減縮聲明請求被告
    給付237,043元（含業績獎金137,043元、慰撫金10萬元）及
    其利息，合於前揭規定，應予准許。
二、原告主張：被告聘用原告擔任業務，無底薪，業績獎金按所
    招攬工程之工程款10％計算，原告為被告所招攬之工程如附
    表所示，其中編號6之當代五合院大樓工程，兩造同意業績
    獎金以工程款之7.8％計算，然被告尚有如附表所示之業績
    獎金合計155,043元未給付，經扣除觀山觀海大樓補貼1萬元
    及原告借支8,000元，被告應給付原告137,043元；又被告使
    用通訊軟體LINE傳送內容「○○○○○○○○○○」、「○
    ○○○○○」等訊息辱罵原告及原告之女兒，指稱原告之女
    兒○○○，並恐嚇原告叫原告躲遠一點，使原告精神上受有
    損害，爰請求被告給付精神慰撫金10萬元。並聲明：被告應
    給付原告237,043元，及自起訴狀繕本送達翌日起至清償日
    止，按週年利率5％計算之利息。
三、被告則以：附表編號5好思嘉大樓僅支付第1期工程款18萬元
    ，因原告向國稅局檢舉被告逃漏稅，行政執行署乃對好思家
    大樓等業主發扣押命令，扣押被告之工程款，好思家大樓管
    委會遂與被告解除契約，契約既已解除，原告自不得請求被
    告給付業績獎金，事隔數月後，其他業務人員再與好思家大
    樓重新簽約而完成工程，此與原告無關，是編號5好思嘉大
    樓之工程款應為18萬元，附表編號1、2、3、5部分合計工程
    款為353,000元，獎金7.8％為27,534元，被告暫不爭執；編
    號4之捷運純品大樓工程因虧損，原告同意不支領業績獎金
    ；編號6之當代五合院大樓，原告於LINE自承獎金為18,900
    元，換算即為7.8％，扣除原告前欠被告18,000元，僅餘900
    元；另原告於108年9月26日向奪標大樓管委會收取工程款5
    萬元，但未繳回被告，爰主張與原告之請求抵銷；被告於私
    人LINE之對話中與原告爭吵，雖有不當言詞，但未侵害原告
    之人格權，原告不得請求精神賠償。並聲明：原告之訴駁回
    。
四、本院之判斷：
(一)原告主張被告積欠如附表所示之業績獎金未給付。被告則以
    業績獎金應為工程款之7.8％，原告所招攬編號5之好思嘉大
    樓工程契約已解除，嗣由其他業務員重新簽約，除已付工程
    款18萬元外，不得計入原告業績，編號4之捷運純品大樓工
    程則因虧損，原告同意不支領業績獎金，另原告尚有工程款
    5萬元未繳回，爰主張抵銷等語。經查：
  ⑴原告主張其為被告招攬工程，約定業績獎金按工程款之10％
    計算，業據提出兩造LINE之對話紀錄：「原告：『10％的業
    務獎金不轉給我你公司多少的違反法規和罰鍰自己去算一下
    吧、一併全部舉報』。被告：『好啊、歡迎你來告我。我也
    會告你』」、「原告：…所有我經手開發的業績就如經理所
    說的業務成本10％計算，爛客戶要上法院的我盡我應盡的義
    務，免費，報告完畢。」，被告則回傳比大拇指手勢之貼圖
    予原告（調解卷第27頁、本院卷第23頁），被告就上開對話
    無意見，僅辯稱約定後來變更為7.8％計算，此由原告於LIN
    E自承當代五合院大樓尾款242,900元，獎金為18,900元，換
    算即為7.8％等語，並提出兩造LINE之對話紀錄（本院卷第
    43頁、調解卷第69頁）。足見兩造確有約定業績獎金以工程
    款之10％計算，被告抗辯兩造嗣後合意變更為按7.8％計算
    ，自應由被告負舉證責任。由被告提出兩造LINE之對話內容
    ，僅能證明兩造就編號6之當代五合院大樓工程約定以7.8％
    計算，尚無法證明其他工程亦應按此比例計算。又編號5之
    好思嘉大樓總工程款為903,500元，有原告提出工程承攬合
    約書為證（調解卷第37頁），嗣好思家大樓管委會雖寄發存
    證信函，以其接獲行政執行署扣押命令，並收到被告讓渡案
    件承接書提及將結束營業，認被告已無法履行工程合約，解
    除與被告間之承攬合約（本院卷第119至121頁），然依上開
    存證信函內容，難認好思家大樓管委會有法定解除契約之事
    由存在，且被告片面告知即將結束營業云云，然雙方嗣後又
    重新簽訂承攬合約，是雙方所為解除契約之舉，顯有可疑係
    為規避扣押工程款所為，則原告與好思家大樓管委會解除契
    約後復行簽約，仍無礙於該承攬合約係由原告所招攬，被告
    仍應給付業績獎金。另被告未舉證原告同意不支領編號4之
    捷運純品大樓工程業績獎金，其此部分辯解亦無可採。則原
    告主張編號1至5之業績獎金應按工程款10％計算，編號6之
    業績獎金應按工程款7.8％計算，各如附表所示，合計155,0
    43元，扣除原告借支8,000元及觀山觀海大樓補貼1萬元，被
    告應給付原告137,043元，應屬有理。
  ⑵按當事人主張有利於己之事實者，就其事實有舉證之責任，
    民事訴訟法第277條前段定有明文。是主張權利存在之當事
    人，就權利發生事實負舉證責任，主張權利不存在之人，就
    權利障礙事實、權利消滅事實或權利排除事實負舉證責任。
    本件原告不否認其已收取奪標大樓工程款5萬元，惟主張扣
    除獎金5,000元後，已將45,000元繳回被告，依上開說明，
    被告之權利既屬存在，自應由原告就其權利消滅之事實負舉
    證責任。查依證人王瑞祥結證稱：伊在108年1月1日至109年
    5月31日擔任奪標大樓總幹事，大樓有請國宜工程行（即被
    告）施作頂樓地板防水工程，大樓工程款款項已付清，是在
    庭的原告來收取，收據是伊製作的，是奪標大樓的制式收據
    ，本件是付現金給原告，大樓付款之後，葉國一有打大樓電
    話來問說款項為何沒有收到，伊說已經給原告領走了，是在
    原告簽名領款之後大概隔一個月多的事情，應該是在去年（
    108年）11月或12月初等語（本院卷第155頁、第192至194頁
    ）。則依奪標大樓管委會收據，原告係於108年10月8日收款
    ，原告如於收款後將款項繳回被告，被告應不至於事後再向
    管委會請款，被告辯稱原告未將奪標大樓工程款繳回，應非
    無稽，原告復無法舉證其有將此筆款項繳回，則扣除其業績
    獎金5,000元後，原告應將45,000元繳回被告，經被告主張
    與原告之前開請求互為抵銷後，被告應給付原告92,043元（
    137,043元－45,000元＝92,043元）。
(二)按不法侵害他人之身體、健康、名譽、自由、信用、隱私、
    貞操，或不法侵害其他人格法益而情節重大者，被害人雖非
    財產上之損害，亦得請求賠償相當之金額。其名譽被侵害者
    ，並得請求回復名譽之適當處分。前項規定，於不法侵害他
    人基於父、母、子、女或配偶關係之身分法益而情節重大者
    ，準用之。民法第195條第1項、第3項定有明文。又名譽有
    無受損害，應以社會對個人評價是否貶抑作為判斷之依據，
    侵害名譽之行為，雖不以廣佈於社會為必要，僅使第三人知
    悉其事，即為已足。故侵害名譽權而應負侵權行為損害賠償
    責任者，須以行為人意圖散布於眾，故意或過失詆毀他人名
    譽為必要，蓋如此始有使他人之名譽在社會之評價受到貶損
    之虞（最高法院90年度台上字第2283號、99年度台上字第16
    64號判決意旨參照。故若僅係當事人兩造間之對話，則不生
    社會對個人評價貶抑而名譽權受損之問題。原告主張被告使
    用LINE傳送內容「○○○○○○○○○○」、「○○○○○
    ○」等訊息辱罵原告及原告之女兒，並恐嚇原告叫原告躲遠
    一點，侵害原告人格及原告基於父母子女關係之身分法益。
    然由原告所提兩造對話紀錄，並無被告叫原告躲遠一點之對
    話內容，且依一般社會通念，上開內容亦不足以使人心生畏
    懼，而致生危害於安全，難認被告有以恐嚇之行為侵害原告
    自由法益之情形；又被告係以手機傳送訊息與原告對談，非
    屬第三人得共見共聞之場合，被告言詞縱有不當，然並未意
    圖散布於眾，即不生社會對個人評價貶抑而名譽權受損之問
    題，原告復未說明被告之行為尚有侵害原告其他何種人格法
    益或基於父母子女關係之身分法益而情節重大，原告請求被
    告給付精神慰撫金，難認有理。
五、從而，原告請求被告給付業績獎金92,043元，及自起訴狀繕
    本送達翌日即109年1月21日（調解卷第49頁）起至清償日止
    ，按法定利率年息5％計算之遲延利息，為有理由，應予准
    許，逾此範圍之請求，即屬無據，應予駁回。
六、本件事證已臻明確，兩造其餘攻擊防禦方法及舉證，經審酌
    後均與判決結果不生影響，爰不一一論述。
七、本件係適用簡易程序所為之判決，爰就被告敗訴部分，依職
    權宣告假執行，併依職權定相當擔保金額宣告被告如預供擔
    保後，得免為假執行。
八、訴訟費用負擔之依據：民事訴訟法第79條。
中    華    民    國   109    年    12    月    30    日
                        勞動法庭法  官  鍾淑慧
以上正本係照原本作成。
如對本判決上訴，須於判決送達後20日內向本院提出上訴狀。如
委任律師提起上訴者，應一併繳納上訴審裁判費。
中    華    民    國   109    年    12    月    30    日
                                書記官  林怡君  
 附表
┌──┬─────────┬─────┬───────────┐
│編號│工程名稱          │ 工程款   │    業績獎金          │
├──┼─────────┼─────┼───────────┤
│ 1  │聯上真品大樓      │ 25,000元 │     2,500元          │
├──┼─────────┼─────┼───────────┤
│ 2  │中華企業聯盟大樓  │ 28,000元 │     2,800元          │
├──┼─────────┼─────┼───────────┤
│ 3  │夢皇家大樓        │120,000元 │    12,000元          │
├──┼─────────┼─────┼───────────┤
│ 4  │捷運純品大樓      │165,000元 │    16,500元          │
├──┼─────────┼─────┼───────────┤
│ 5  │好思家大樓        │903,500元 │    90,350元          │
├──┼─────────┼─────┼───────────┤
│ 6  │當代五合院大樓    │153,280元 │153,280元之7.8％為11,9│
│    │                  │242,800元 │55元，242,800元之7.8％│
│    │                  │          │為18,938元，合計30,893│
│    │                  │          │元                    │
├──┴─────────┴─────┴───────────┤
│                                        合計：155,043元     │
└──────────────────────────────┘